【裁判字號】    99,交聲,7
【裁判日期】    990225
【裁判案由】    聲明異議
【裁判全文】
臺灣嘉義地方法院交通事件裁定           99年度交聲字第5號
原處分機關  交通部公路總局嘉義區監理所嘉義市監理站
異  議  人  鄭中瑜
上列異議人即受處分人因違反道路交通管理處罰條例案件，對於
交通部公路總局嘉義區監理所嘉義市監理站民國98年12月25日所
為之裁決（嘉監裁字第裁76-ZAP018595、76-ZAP018598、76-ZAQ
096392、76-ZAQ096379、76-ZAQ096402號），聲明異議，本院裁
定如下：
    主  文
異議均駁回。
    理  由
一、聲明異議意旨略為：異議人即受處分人鄭中瑜（下稱異議人
    ），駕駛車牌號碼0111-PK 號自用小客車，於附表所示之時
    間行駛於附表所示之收費站，因違反道路交通管理處罰條例
    第27條第1 項之規定，為警查獲，經原處分機關於民國98年
    12月25日以附表所示之裁決書各裁處新臺幣（下同）4,000
    元之罰鍰等情，惟異議人並未收受紅單，且至收費站詢問欠
    費金額及繳費，均無告知有上開欠費及需繳款金額，請准予
    裁處最低金額之罰鍰等語。
二、按汽車行駛於應繳費之公路、橋樑、隧道或輪渡，不依規定
    繳費者，處汽車所有人或駕駛人3,000 元以上6,000 元以下
    罰鍰，並追繳欠費；汽車通行於應繳通行費之公路，經收費
    站不依規定繳費者，徵收機關應向其追繳通行費及加收追繳
    作業費用；有第1 項違規行為者，另由公路主管機關依道路
    交通管理處罰條例第27條規定處罰之，道路交通管理處罰條
    例第27條第1 項、公路通行費徵收管理辦法第15條第1 項、
    第3 項分別定有明文。又車輛不依規定繳納通行費，營運單
    位之自動收費系統應將該用路人車輛之車種、牌照號碼、通
    行時間、地點、行駛方向等加以記錄並照相或錄影存記；營
    運單位應依本局查明之車籍資料，製發「補繳通行費及作業
    處理費通知單」，追繳通行費並加收作業處理費用；用路人
    應依「補繳通行費及作業處理費通知單」所列金額及繳費期
    限完成補繳，逾補繳期限截止日未繳納者，依法舉發，交通
    部臺灣區○道○○○路局為辦理電子收費申裝及欠費追繳作
    業注意事項第13點第1 項、第2 項前段、第17點亦訂有明文
    。
三、經查，異議人於附表所示之時間，駕駛上開車輛，行經如附
    表所示之各該國道高速公路收費站，因汽車行駛於應繳費之
    公路不依規定繳費，經通知補繳後，均未於98年9月10日之
    繳費期限前補繳（違規時間應為繳費期限期滿翌日之98年9
    月11日，裁決書誤載為如附表所示行經收費站時間），為警
    逕行舉發，且逾越應到案日期30日內繳納或聽候裁決，並經
    原處分機關依道路交通管理處罰條例第27條第1項裁處罰鍰
    4,000元等情，有如附表所示交通部公路總局嘉義區監理所
    嘉義市監理站98年12月25日裁處之違反道路交通管理事件裁
    決書、高速公路通行費催繳通知單送達證書影本、檢附之違
    規照片及舉發通知單、送達證書影本在卷可稽，自均堪認定
    ，則異議人確有附表所示之5次汽車行駛於應繳費之公路，
    未依規定繳費等事實甚明。
四、又處理違反道路交通管理事件，有關文書送達之程序，準用
    行政程序法送達之規定，違反道路交通管理事件統一裁罰基
    準及處理細則第5 條定有明文。另行政程序法中對於文書送
    達，於應受送達人之住居所、事務所或營業所為之。但在行
    政機關辦公處所或他處會晤應受送達人時，得於會晤處所為
    之；於應送達處所不獲會晤應受送達人時，得將文書付與有
    辨別事理能力之同居人、受僱人或應送達處所之接收郵件人
    員；又送達不能依前2 條規定為之者，得將文書寄存送達地
    之地方自治或警察機關，並作送達通知書2 份，1 份黏貼於
    應受送達人住居所、事務所、營業所或其就業處所門首，另
    1 份交由鄰居轉交或置於該送達處所信箱或其他適當位置，
    以為送達。前項情形，由郵政機關為送達者，得將文書寄存
    於送達地之郵政機關。寄存機關自收受寄存文書之日起，應
    保存3 個月，行政程序法第72條第1 項、第73條第1 項、第
    74條分別定有明文。經查，本件異議人之戶籍地址為嘉義市
    ○區○○○路258 巷72弄48號，有異議人之個人基本資料查
    詢結果1 份在卷可查，而異議人仍住居於該址，有異議人提
    出之聲明異議狀在卷可稽，且本件催繳單、舉發通知單係由
    郵政機關對異議人當時之戶籍地址即嘉義市○區○○○路25
    8巷72弄48號為送達，惟因未獲會晤本人，且當時亦無其他
    有辨別事理能力之同居人、受僱人或應送達處所之接收郵件
    人員代為收受，嗣郵政機關均於98年8月25日（催繳單）、9
    8年10月15日（舉發通知單）依法將文書寄存於當地之嘉義
    市○○路郵局以為送達等情，有送達證書影本5份在卷可查
    ，依前揭規定，本件舉發通知單已生合法送達效力。故異議
    人辯稱其未收受上開催繳通知單、舉發通知單等情，顯非可
    採。又異議人未曾於原處分機關裁決前自動繳納罰鍰或依規
    定到案聽候裁決，原處分機關乃逕行裁決，並依據道路交通
    管理處罰條例第27條第1項規定，分別裁處異議人如附表所
    示之罰鍰，於法並無不合。
五、綜上所述，本件異議人駕駛上開自用小客車，確有於附表所
    示之5次汽車行駛於應繳費之公路，未依規定繳費之情既可
    認定，而本件催繳單、舉發通知單亦已合法送達於異議人之
    住所地即戶籍地，是原處分機關依道路交通管理處罰條例第
    27 條第1項規定以及違反道路交通管理事件統一裁罰基準表
    之相關內容，而各裁處異議人罰鍰4,000元，於法並無不合
    。故本件異議並無理由，應予駁回。
六、據上論斷，應依道路交通管理處罰條例第87條第2項、道路
    交通案件處理法第19條，裁定如主文。
中    華    民    國    99    年    2     月    25    日
                  交通法庭    法  官  梁淑美
上列正本證明與原本無異。
如不服本裁定，應於裁定送達後5日內，向本院提出抗告狀（應
附繕本）。
中    華    民    國    99    年    2     月    25    日
                              書記官  林金福
附表
┌─┬─────┬────┬────┬────┬────┬───┐
│編│裁決書案號│通過時間│行經地點│違規事實│違反法條│罰款  │
│號│          │        │（收費站│        │        │金額  │
│  │          │        │）      │        │        │      │
├─┼─────┼────┼────┼────┼────┼───┤
│1 │嘉監義裁字│98年7 月│泰山收費│汽車行駛│道路交通│4000元│
│  │第裁76-ZAQ│31日上午│站第10車│於應繳費│管理處罰│      │
│  │096392號  │11時36分│道      │之公路不│條例第27│      │
│  │          │        │        │依規定繳│條第1項 │      │
│  │          │        │        │費      │        │      │
├─┼─────┼────┼────┼────┼────┼───┤
│2 │嘉監義裁字│98年7 月│汐止收費│同上    │同上    │同上  │
│  │第裁76-ZAP│31日下午│站第6 車│        │        │      │
│  │018598號  │1 時3分 │道      │        │        │      │
│  │          │        │        │        │        │      │
├─┼─────┼────┼────┼────┼────┼───┤
│3 │嘉監義裁字│98年7 月│泰山收費│同上    │同上    │同上  │
│  │第裁76-ZAQ│31日下午│站第12車│        │        │      │
│  │096402號  │2 時40分│道      │        │        │      │
│  │          │        │        │        │        │      │
├─┼─────┼────┼────┼────┼────┼───┤
│4 │嘉監義裁字│98年7 月│汐止收費│同上    │同上    │同上  │
│  │第裁76-ZAP│30日晚上│站第6 車│        │        │      │
│  │018595號  │6 時35分│道      │        │        │      │
│  │          │        │        │        │        │      │
├─┼─────┼────┼────┼────┼────┼───┤
│5 │嘉監義裁字│98年7 月│泰山收費│同上    │同上    │同上  │
│  │第裁76-ZAQ│30日晚上│站第11車│        │        │      │
│  │096379號  │9 時17分│道      │        │        │      │
│  │          │        │        │        │        │      │
└─┴─────┴────┴────┴────┴────┴───┘

司法院資訊處製作；財團法人民間司法改革基金會備份。
